【裁判字號】    98,交聲更,4
【裁判日期】    980805
【裁判案由】    聲明異議
【裁判全文】
臺灣屏東地方法院交通事件裁定         98年度交聲更字第4號
                                     98年度交聲更字第5號
                                     98年度交聲更字第6號
                                     98年度交聲更字第7號
原處分機關  交通部公路總局高雄區監理所屏東監理站
異  議  人
即受處分人  甲○○○
送達代收人  乙○○
上列受處分人因違反道路交通管理處罰條例案件，對於交通部公
路總局屏東監理站民國98年1 月9 日所為之處分（屏監違字第裁
82-V00000000號、第裁82-V00000000號、第裁82-Ｚ000000000 號
、第裁82-V00000000號），聲明異議，前經本院裁定（98年度交
聲字第39號、第55號、第56號、第57號）後，經臺灣高等法院高
雄分院裁定撤銷原裁定，並發回本院更為裁定（98年度交抗字第
276 號、第288號、第289號、第290號），本院裁定如下：
    主  文
異議均駁回。
    理  由
一、原處分機關以異議人甲○○○所有車牌號碼PJX-066 號重型
    機車，於民國97年11月21日晚上9 時42分許，經人騎乘行經
    屏東縣潮州鎮○○路與愛河路交岔路口時，有（一）汽車駕
    駛人，行經有燈光號誌管制之交岔路口闖紅燈；（二）機器
    腳踏車駕駛人未依規定戴安全帽；（三）機器腳踏車駕駛人
    行駛道路時，使用手持式行動電話進行撥接；（四）汽車駕
    駛人，駕駛汽車有違反道路交通管理處罰條例之行為，拒絕
    停車接受稽查而逃逸等違規行為，乃依道路交通管理處罰條
    例第31條第6 項、第31條之1 第2 項、第53條第1 項及第60
    條第1 項規定逕行舉發，並通知應於97年12月31日到案，經
    異議人提出申訴後，仍分別裁處異議人罰鍰新臺幣（下同）
    500 元、1,800 元、1,000 元及3,000 元，並依同條例第63
    條第1 項共記違規點數4 點。
二、聲明異議意旨略以：伊於97年11月21日晚上9 時42分許，並
    未騎乘所有車牌號碼PJX-066 號機車，原處分機關無法應伊
    要求提供違規之取證照片，卻仍予裁罰，為此聲明異議等語
    。
三、按「機器腳踏車駕駛人或附載座人未依規定戴安全帽者，處
    駕駛人新臺幣500 元罰鍰。」；「機器腳踏車駕駛人行駛於
    道路時，使用手持式行動電話進行撥接或通話者，處新臺幣
    1000元罰鍰。」；「汽車駕駛人，行經有燈光號誌管制之交
    岔路口闖紅燈者，處新臺幣1,800 元以上5,400 元以下罰鍰
    」；「汽車駕駛人，駕駛汽車有違反本條例之行為，經交通
    勤務警察或依法令執行交通稽查任務人員制止時，不聽制止
    或拒絕停車接受稽查而逃逸者，除按各該條規定處罰外，處
    新臺幣3,000 元以上6,000 元以下罰鍰。」；「汽車駕駛人
    違反第60條第1 項規定者，除依該條款處罰鍰外，並記違規
    點數1 點。汽車駕駛人違反第53條規定者，除依該條款處罰
    鍰外，並記違規點數3 點」，道路交通管理處罰條例第31條
    第6 項、第31條之1 第2 項、第53條第1 項、第60條第1項
    及第63條第1 項分別定有明文。又按「汽車駕駛人之行為有
    左列情形之一，當場不能或不宜攔截製單舉發者，得對汽車
    所有人逕行舉發處罰：一闖紅燈或平交通。．．．四不服指
    揮稽查而逃逸，或聞消防車、救護車、警備車、工程救險車
    之警號不立即避讓。」、「前項逕行舉發，應記明車輛牌照
    號碼、車型等可資辨明之資料，查明汽車所有人姓名或名稱
    、住址後，製單舉發處罰之。」道路交通管理處罰條例第7
    之2 條第1 項第1 款、第4 款、第4 項亦規定甚明。又「本
    條例之處罰，受舉發違反道路交通管理事件之受處罰人，認
    為受舉發之違規行為應歸責他人者，應於舉發違反道路交通
    管理事件通知單應到案日期前，檢附相關證據及應歸責人相
    關證明文件，向處罰機關告知應歸責人，處罰機關應即另行
    通知應歸責人到案依法處理，逾期未依規定辦理者，依本條
    例各該違反條款規定處罰」，「依本條例規定逕行舉發或同
    時併處罰其他人之條件，推定受逕行舉發人或該其他人有過
    失」，同條例第85條第1 項、第4 項亦有明文規定。可見立
    法者已賦予汽車所有人舉證真正之違規駕駛人，而改由汽車
    駕駛人受罰之權利，藉以平衡汽車所有人可能非違規駕駛人
    之風險。
四、經查，系爭違規車牌號碼PJX-066 號重型機車之登記所有人
    為異議人甲○○○，有車號查詢重型機車車籍乙紙附卷可稽
    。又本件違規係執勤員警於97年11月21日20時至22時，於屏
    東縣潮州鎮○○路與愛河路口執行交通稽查勤務，目睹車牌
    號碼PJX-066 號機車行經單記違規時、地，駕駛人（男性）
    於行進間使用手持式行動電話（後座亦乘載一名男性，車身
    顏色銀色），經執勤員警當場鳴笛並以手勢指揮示意停車，
    惟車牌號碼PJX-066 號車駕駛未為停車必要處置，拒絕受檢
    且往崁頂方向加速駛離現場，執勤員警隨即記下車號等情，
    有屏東縣政府警察局潮州分局97年12月29日潮警交字第0970
    018803號函文在卷可證，因上開情形係屬於當場不能或不宜
    攔截製單舉發之情形，是以舉發機關自得以「汽車所有人」
    即異議人為被通知人逕行舉發。且原舉發機關於上開違規行
    為當日（97年11月21日）即製單逕行舉發，並以汽車所有人
    即異議人為被通知人依法送達，並指定應到案日「97年12月
    31日前」，有系爭舉發違規事件通知單附卷可稽。而異議人
    於收受上開舉發違規事件通知單，於同年12月16日到案申訴
    時，僅要求提出舉發照片，但未陳報應受歸責之對象，亦無
    提出相關證明文件，復有「交通違規事件陳述及查詢單」乙
    件在卷足佐。則本件舉發之違規車輛既係車牌號碼PJX-066
    號重型機車，且為異議人所有，異議人復未依前述程序陳報
    歸責移轉之對象，原處分機關以異議人為受處分人依法裁罰
    ，自屬有據，核無不當，故本件異議為無理由，應予駁回。
五、據上論斷，應依道路交通案件處理辦法第19條，裁定如主文
    。
中    華    民    國    98    年    8     月  5     日
                    交通法庭    法  官  吳永宋
以上正本證明與原本無異。
如不服本裁定應於收受送達後5 日內向本院提出抗告書狀敘述抗
告之理由抗告於台灣高等法院高雄分院。
中    華    民    國    98    年    8     月  5      日
                                書記官  史安琪


司法院資訊處製作；財團法人民間司法改革基金會備份。
